【裁判字號】    99,訴,1599
【裁判日期】    991118
【裁判案由】    損害賠償
【裁判全文】
臺灣高雄地方法院民事判決              99年度訴字第1599號
原      告  甲○○
被      告  乙○○○
被      告  陳木松即亞東電話企業行
上列當事人間損害賠償事件，本院民國99年11月4 日言詞辯論終
結，判決如下：
    主      文
原告之訴及假執行之聲請均駁回。
訴訟費用由原告負擔。
    事實及理由
壹、程序部分：
    按訴狀送達後，原告不得將原訴變更或追加他訴。但請求之
    基礎事實同一者，不在此限。此觀民事訴訟法第255 條第1
    項第2 款之規定自明。本件原告起訴，原係請求被告乙○○
    ○即亞東電話企業行給付新臺幣（下同）70萬元，及自起訴
    狀繕本送達翌日起至清償日止，按年息5%計算之利息（見本
    院卷第3 頁），嗣於準備程序開始前，查悉訴外人陳木松方
    為亞東電話企業行之負責人（見本院卷第24頁），而以陳木
    松即亞東電話企業行（下稱陳木松）應就其僱用人即被告乙
    ○○○偽造原告名義申辦手機所生之損害，依民法第188 條
    規定負連帶賠償責任為由，追加陳木松為被告（見本院卷第
    22 頁 ），核其所為訴之追加，均係基於同一之客觀基礎事
    實，依上開規定係屬有據，應予准許，合先敘明。
貳、實體部分：
一、本件原告起訴主張：原告於民國95年9 月13日間依陳木松刊
    登在自由時報廣告版之收購手機訊息，出售中古手機予陳木
    松，詎其受僱人乙○○○趁機偽造原告名義申辦門號之申請
    書，申辦0000000000、0000000000、0000000000、00000000
    00、0000000000、0000000000等手機門號（以下合稱系爭手
    機門號) ，並將其中0000000000手機門號交付詐欺集團成員
    作為犯罪工具，原告因而涉犯幫助詐欺罪嫌，先後經本院以
    97年度易字第1334號刑事判決，及臺灣高等法院高雄分院（
    下稱高雄高分院）以該院98年度上易字第253 號刑事判決判
    處有期徒刑2 月確定。被告乙○○○所為已損害原告名譽，
    致原告受有相當於70萬元之精神上損害，而被告陳木松為乙
    ○○○之僱用人，其就前開損害亦應負連帶賠償之責。為此
    爰依民法第184 條第1 項前段、第195 條第1 項、第188 條
    規定，提起本件訴訟等語。並聲明：(一)被告應連帶給付原告
    70萬元，及自起訴狀繕本送達翌日起至清償日止，按年息5%
    計算之利息。(二)原告願供擔保，請准宣告假執行。
二、被告則均以：原告於95年9 月1 日本人提出雙證件，以自己
    名義申辦系爭手機門號，被告乙○○○並無偽造原告名義申
    辦手機門號情事等語置辯。並聲明：(一)原告之訴駁回。(二)如
    受不利判決，願供擔保，請准免為假執行。
三、兩造不爭執事項如下：
（一）被告陳木松於95年間曾在自由時報廣告版刊登內容為「中
      古手機買賣，舊機換新機」等語之廣告。
（二）曾有詐欺集團成員以0000000000手機門號，於95年9 月8
      日上午9 時許與訴外人即被害人顏曼麗聯絡，佯稱顏曼麗
      之身分證件遭盜用申辦人頭帳戶，須匯款入該人頭帳戶始
      能保全自己帳戶云云，顏曼麗信以為真，而於95年9 月8
      日上午11時許，依詐欺集團成員之指示，匯款120 萬元入
      第一商業銀行股份有限公司（下稱第一銀行）東門分行帳
      號0000000000號帳戶內（下稱系爭詐騙事件）。
（三）原告因系爭詐騙事件涉犯幫助詐欺罪嫌，經本院以97年度
      易字第1334號刑事判決判處有期徒刑4 月，減為有期徒刑
      2 月，如易科罰金，以1,000 元折算1 日。原告不服，提
      起上訴，經高雄高分院以98年度上易字第253 號判決駁回
      上訴確定。原告業於98年8 月28日入監執行，於98年10月
      28 日 因執行完畢出監。
四、本件爭點如下：
（一）被告乙○○○有無以原告名義，偽填手機門號申請書，並
      將所申請之手機門號交付詐欺集團成員使用之不法行為？
（二）原告因涉犯幫助詐欺罪嫌，遭法院判刑確定乙節，與被告
      乙○○○為其申辦手機門號之行為間，有無因果關係？
（三）原告是否因遭法院判刑確定，致名譽受損？其請求之精神
      慰撫金是否過高？以若干為適當？
（四）原告依民法188 條規定，請求被告陳木松負連帶賠償責任
      ，有無理由？
五、本院之判決：
（一）就被告乙○○○有無以原告名義，偽填手機門號申請書，
      並將所申請之手機門號交付詐欺集團成員使用之不法行為
      之部分：
    (一)按當事人主張有利於己之事實者，就其事實有舉證之責任
      ，民事訴訟法第277 條前段定有明文。次按，又按民事訴
      訟如係由原告主張權利者，應先由原告負舉證之責，若原
      告先不能舉證，以證實自己主張之事實為真實，則被告就
      其抗辯事實即令不能舉證，或其所舉證據尚有疵累，亦應
      駁回原告之請求（最高法院74年度台上字第913 號判決要
      旨參照）。就侵權行為言，被害人應就行為人因故意或過
      失之行為，不法侵害其權利之事實負舉證責任（最高法院
      70年度台上字第2550號判決意旨參照）。原告雖主張被告
      乙○○○偽造原告名義，申辦系爭手機門號云云，惟此業
      據被告等人予以否認，則揆諸上開舉證責任之分配，就此
      部分之事實，自應由原告負舉證責任。
    (二)原告雖於本院審理時否認系爭手機門號申請書上簽名欄之
      簽名為其所為，惟原告於臺灣高雄地方法院檢察署檢察官
      偵查該署97年度偵字第16631 號詐欺案件（下稱系爭偵查
      案件），於97年6 月23日由該署檢察官為偵訊時，已自承
      ：南頻電信客戶申請書上甲○○之簽名是我親簽，而身分
      證及健保卡影本亦為我提供，當時人也在場等語（見系爭
      偵查案件卷宗第5 頁），衡情原告在系爭偵查案件於臺灣
      高雄地方法院檢察署檢察官偵查時，係遭以詐欺案件之被
      告予以傳訊，且其遭偵查之事實，即係以其名義為申請人
      之上開系爭手機門號之一，遭詐欺集團使用而向一般民眾
      為詐欺之行為，而此部分之事實，早經原告於96年6 月10
      日經警傳訊時，即經偵查之警方人員予以訊問，此有高雄
      市政府警察局三民第二分局刑事案件移送書（見系爭偵查
      卷宗第1 頁）及高雄市政府警察局三民第二分局調查筆錄
      在卷可稽（見高雄市政府警察局三民第二分局高市三二分
      偵字第0970016020號偵查卷宗第1- 3頁），是苟系爭手機
      門號申請書上之簽名並非原告所親簽，原告為求證明自己
      並未涉犯詐欺罪，免受刑事刑責追訴，自當詳予確認而無
      胡亂自認系爭手機門號之申請書上之簽名確為其所親簽之
      理。
    (三)再佐以原告所涉犯之前開詐欺案件，經臺灣高雄地方法院
      檢察署檢察官偵查後，認犯罪嫌疑重大而提起公訴，經本
      院刑事庭審理後，以本院97年度易字第1334號刑事判決認
      定原告確犯幫助詐欺罪，而處有期徒刑4 月，而再依法減
      刑為2 月；經原告不服提起上訴，原告於刑事上訴理由書
      狀中，其亦自承係其於申請書上簽名（見臺灣高等法院高
      雄分院98年度上易字第253 號刑事卷宗第5 頁），益徵原
      告前開於系爭偵查案件中所為之自承，應為真實而可採信
      。原告其後始改稱其僅係在一空白紙上簽名云云，自無足
      採。況原告所稱其係於提供證件影本後，經被告乙○○○
      指示而在一空白紙張上簽名，此舉非惟與常情不符，且原
      告亦有國中畢業之學歷程度，且係51年間出生，衡情客觀
      上已有相當社會經歷以及事理判斷程度，斷無可能於提供
      身分證件後，再於空白紙張上簽名供他人任意使用，原告
      此部分所為之主張，實無足取。
    (四)原告既確有於系爭手機門號之申請書上簽名，客觀上堪認
      其應已理解並同意系爭手機門號申請書上所載之內容，包
      括其所欲申請之手機門號，則在其簽名同意後，方由被告
      乙○○○代為填寫其他內容，並由被告乙○○○於其上之
      承辦人員處簽名，作為原告已付款之證明，此部分業據被
      告乙○○○到院陳述明確，並無不符交易常情之處，是原
      告主張被告詹陳碧偽其名義申請系爭行動電話門號云云，
      自無足取。
    (五)又雖原告提出一紙「未申請南頻門號聲明書」，欲證其當
      時確未聲請系爭手機門號，惟觀原告所提出之「未申請南
      頻門號聲明書」，實係原告向南頻電信股份有限公司（下
      稱南頻公司）聲明未申請任何南頻公司之行動電話門號，
      並非南頻公司所出具確認原告並未申請行動電話之證明書
      ，是此部分之證據，難為有利原告之認定。又原告其後所
      提出之一紙身分證正反面影本及其上所為甲○○之簽名文
      件（見本院卷第70頁），客觀上並無法證明上開文件即確
      為原告當時所交付予被告乙○○○之文件，況原告所提出
      之上開文件，其中身分證係於97年10月17日所補發（見本
      院卷第70頁），客觀上自不可能用於95年間申請系爭手機
      門號，是原告此部分之證據，應係事後所杜撰而無採信。
    (六)綜上，原告既已於系爭手機門號申請書上簽名，應認其確
      有同意申請系爭手機門號，在原告未能提出其他積極證據
      之情形下，其主張係遭被告乙○○○偽其名義申請系爭手
      機門號，即無可信之處。
（二）又原告既無法證明被告乙○○○確有偽其名義申請系爭手
      機門號，亦即無法證明被告乙○○○確有其所稱之侵權行
      為事實，則本件其餘爭點，本院自無再予調查審酌之必要
      ，併此敘明。
六、綜上所述，原告既無法立證證明被告乙○○○確有其所主張
    之侵權行為事實，則其依民法第184 條第1 項前段、第195
    條第1 項、第188 條之規定，請求被告連帶給付原告70萬元
    及法定遲延利息，即無理由而應予駁回；而原告之訴既經駁
    回，則其假執行之聲請即失所附麗，自應一併予以駁回。
七、本件事證已臻明確，兩造其餘請求調查之證據方法，其中被
    告請求鑑定系爭手機門號申請書上之簽名是否為原告所為乙
    節，因由現有證據，已足證原告確有於系爭手機門號申請書
    上簽名，故本院認此部分調查證據之請求，即無必要；另原
    告請求鑑定系爭偵查案件中，由被告所提出其手持身分證及
    健保卡之照片係遭合成部分，因原告所請求鑑定之照片，經
    臺灣高等法院高雄分院於審理該院98年度上易字第253 號刑
    事案件時，已曾送請內政部警政署刑事警察局進行是否經合
    成之鑑定，惟經內政部警政署刑事警察局函覆稱照片是否遭
    合成，無法研判，此有內政部警政署刑事警察局98年5 月13
    日刑鑑字第0980060473號函在卷可憑，是本院同認亦無再送
    請鑑定之必要。另原告尚請求傳訊南頻公司之負責人及客服
    人員，及函調行動電話號碼0000000000號之申請資料，以及
    系爭手機門號開通之時間，本院認因原告此部分所欲傳訊之
    證人，於當時均未在場，至所請求函調之0000000000號行動
    電話申請資料，因非系爭手機門號之一，與本件亦無直接關
    係，又系爭手機門號何時開通，與原告是否確有申請系爭手
    機門號，亦無關連，是本院全認無再予調查之必要，爰不應
    原告之請求再予調查，均合併敘明。
據上論結，本件原告之訴為無理由，依民事訴訟法第78條，判決
如主文。
中    華    民    國    99    年    11    月    18    日
                    民事第六庭法  官  李怡諄
以上正本係照原本作成。
如對本判決上訴，須於判決送達後20日內向本院提出上訴狀。如
委任律師提起上訴者，應一併繳納上訴審裁判費。
中    華    民    國    99    年    11    月    18    日
                              書記官  陳俊亦

司法院資訊處製作；財團法人民間司法改革基金會備份。
